【裁判字號】    98,交易,1
【裁判日期】    980629
【裁判案由】    過失傷害
【裁判全文】
臺灣臺北地方法院刑事判決               98年度交易字第1號
公  訴  人  臺灣臺北地方法院檢察署檢察官
被      告  乙○○
上列被告因過失傷害案件，經檢察官提起公訴（97年度偵字第26
442號），本院判決如下：
    主  文
乙○○因過失傷害人，處拘役伍拾日，如易科罰金，以新台幣壹
仟元折算壹日。
    事  實
一、乙○○於民國97年7月9日下午2時許，駕駛車牌號碼BM-6842
    號自小客車，沿臺北市○○○路○段，由西往東方向行駛，
    途經該路段99號前，理應注意汽車駕駛人於迴車時應暫停並
    顯示左轉燈光或手勢，看清無來往車輛，並注意行人通過，
    始得迴轉，且於變換車道，應注意安全距離且應讓直行車先
    行，而依當時天氣晴、夜間有照明、路面鋪設柏油、乾燥無
    缺陷、無障礙物之情況，並無不能注意之情事，竟疏於注意
    ，貿然自外側車道迴轉至對向車道，致同向騎乘車牌號碼
    MER-862號機車之甲○○，見狀煞車閃避不及，而發生碰撞
    。事後，於報案人未報明肇事人姓名，處理員警前往現場處
    理時，乙○○在場並當場承認為肇事人，在未被有偵查犯罪
    職權之機關或公務員知悉犯罪行為前，不逃避裁判，自首而
    接受裁判。
二、案經乙○○向臺北市政府警察局交通警察大隊中山分隊警員
    自首後，由甲○○訴請臺灣臺北地方法院檢察署檢察官偵查
    起訴。
    理  由
壹、程序部分：
一、按被告以外之人於審判外之陳述，雖不符前4條之規定，而
    經當事人於審判程序同意做為證據，法院審酌該言詞陳述或
    書面陳述作成時之情況，認為適當者，亦得為證據。當事人
    、代理人或辯護人於法院調查證據時，知有第159條第1項不
    得為證據之情形，而未於言詞辯論終結前聲明異議者，視為
    有前項之同意，為刑事訴訟法第159條之5所明定。證人江駿
    翔於警訊之供述，被告於審判期日表示無意見，上開人等於
    警訊之供述本院認為適當，依上述規定，得為證據。
二、下列非供述證據，均非違法取得之證據，且或係從事業務之
    人於業務上製作之證明文書、記錄文書，核無顯不可信情況
    ，故依同法第158條之4反面解釋、第159條之4第2款得為證
    據。
貳、實體部分：
一、訊據被告乙○○固坦承於前揭時、地有駕駛上開小客車與告
    訴人甲○○所騎乘之前開機車發生撞擊之事實，惟矢口否認
    有過失傷害犯行，辯稱：當時前面是紅燈，有黃色禁止臨時
    停車之線，左邊有公車，當時他的車輛是在慢車道，就轉到
    公車前面迴轉。告訴人的機車是從逆向的車道行駛過來，且
    時速不只40至50公里。依當時狀況，無法注意到告訴人的機
    車衝出來，如果告訴人的機車未跨越雙黃線，就會不發生車
    禍云云。經查：
(一)、被告與告訴人於上揭時、地發生碰撞等情，業據被告於偵查
    及本院審理時均坦承不諱。被告雖以前詞置辯，但被告既自
    承當時其行駛在外側慢車車道，左側車道有公車，從公車前
    面迴轉等事實，且核與警方之道路交通事故現場圖、臺北市
    政府警察局中山分局交通分隊交通事故談話記錄表、道路交
    通事故調查報告(一)、(二)、道路交通事故補充資料表、現場照
    片16張等資料相符（見本院卷第31頁至第48頁）。又本件肇
    事原因，經被告請求、告訴人同意後，送臺北市交通事件裁
    決所鑑定，亦認為被告於迴車前未注意來往車輛，為肇事原
    因，有該裁決所98年5月13日北市裁鑑字第09835274700號覆
    函及所附臺北市車輛行車事故鑑鑑定委員會鑑定意見書在卷
    可為佐證。綜上，足見被告於迴轉前，並未先變換至內側車
    道（如當時內側車道有公車，被告無法變換至內側車道，自
    不應於此時迴轉）。且被告於迴轉時，亦未暫停看清有無來
    往車輛，即自外側車道，繞過內側車道之公車，而於行進至
    對向車道時與告訴人所騎乘機車碰撞之事實，至為灼然。
(二)、按汽車迴車前，應暫停並顯示左轉燈光或手勢，看清無來往
    車輛，並注意行人通過，始得迴轉；又於快慢車道間變換車
    道時，應顯示方向燈，禮讓直行車先行，並注意安全距離，
    道路交通安全規則第97條、第106條第5款分別定有明文。本
    件被告駕駛上開汽車，在經上述路段時，自應依前開規定，
    於迴車前，應禮讓直行車先行，換入內側車道或左轉車道，
    暫停並顯示左轉燈光，看清無來往車輛及行人後，始得迴轉
    。而當時天候晴，夜間有照明，柏油路面且乾燥、無缺陷、
    無障礙物，視距良好，依其智識或能力並無不能注意之情事
    ，為被告所不爭執（本院卷第66頁），並有上開事故調查報
    告表在卷可稽（本院卷第35頁）。詎被告竟疏未注意左側後
    方來車，隨時採取必要之安全措施，未暫停看清無來往車輛
    ，即貿然自外側車道橫跨內側車道迴轉，而與告訴人所駕駛
    之上開機車碰撞，其就本件車禍事故之發生，自有過失甚明
    。
(三)、又告訴人因與被告迴轉之車輛發生撞擊，受有右側血胸及氣
    胸、右側第2至第7肋骨骨折、右側肩胛骨骨折之傷害，亦有
    國立臺灣大學醫學學院附設醫院診字第97102109診斷證明書
    附卷可參（見本院卷第26頁）。告訴人因本件車禍受傷，與
    被告前揭過失行為間有相當因果關係，洵堪認定。本件事證
    明確，被告犯行，堪以認定，應予依法論科。被告另聲請傳
    喚當時同車之證人朱迎榛，並就本件肇事原因再送覆議。但
    本件事證既明，則被告前述聲請顯無必要，亦附此敘明。
二、核被告所為，係犯刑法第284條第1項前段之過失傷害罪。又
    被告肇事後，迄臺北市政府警察局中山分局交通分隊警員前
    往現場處理時，被告在場並當場承認為肇事人乙節，有臺北
    市○○○○○道路交通事故肇事人自首情形紀錄表（見本院
    卷第38頁）可考。被告在有偵查犯罪職權之公務員知悉前，
    向警員告知其犯罪，而不逃避接受裁判，核屬自首，著依刑
    法第62條前段之規定減輕其刑。爰審酌被告並無任何犯罪前
    科紀錄；已婚，尚未有子女，父母親獨立生活之家庭狀況；
    從事程式設計工作之職業情形；本件過失傷害之違反義務之
    程度，告訴人亦涉有跨越雙黃線行駛之過失；被告所為造成
    告訴人受有前述傷害，危害非輕；犯後既否認有任何過失，
    本院依其請求送專業機關鑑定後，仍否認犯行，並拒絕與被
    害人調解或賠償任何損失等一切情狀，量處如主文所示之刑
    ，並諭知易科罰金之折算標準。
據上論斷，應依刑事訴訟法第284 條之1 、第299 條第1 項前段
，道路交通管理處罰條例第86條第1 項，刑法第284 條第1 項前
段、第62條前段、第41條第1 項前段，刑法施行法第1 條之1 ，
判決如主文。
本件經檢察官羅月君到庭執行職務。
中    華    民    國    98    年    6    月    29    日
                  刑事第14庭法  官  蔡坤湖
上正本證明與原本無異。
如不服本判決應於收受送達後10日內向本院提出上訴書狀，並應
敘述具體理由；其未敘述上訴理由者，應於上訴期間屆滿後20日
內向本院補提理由書（均須按他造當事人之人數附繕本）「切勿
逕送上級法院」。告訴人或被害人如對於本判決不服者，應具備
理由請求檢察官上訴，其上訴期間之計算係以檢察官收受判決正
本之日期為準。
                            書記官  周小玲
中    華    民    國    98    年    7     月    6     日
附錄本案論罪科刑法條全文
刑法第284 條第1 項
因過失傷害人者，處6月以下有期徒刑，拘役或500元以下罰金；
致重傷者，處1年以下有期徒刑，拘役或500元以下罰金。


司法院資訊處製作；財團法人民間司法改革基金會備份。
